【裁判字號】    89,易緝,62
【裁判日期】    890607
【裁判案由】    詐欺
【裁判全文】
臺灣桃園地方法院刑事判決                          八十九年度易緝字第六二號
    公  訴  人  臺灣桃園地方法院檢察署檢察官
    被      告  陳桔蝗
右列被告因詐欺案件，經檢察官提起公訴（八十五年度偵字第二八四七號），本院判
決如左：
        主  文
陳桔蝗無罪。
        理  由
一、公訴意旨略以：被告陳桔蝗意圖為自己不法之所有，於民國八十四年十一月間，
    在桃園縣桃園市○○街七十號告訴人詮嘜國際有限公司（下稱詮嘜公司）處，邀
    同不知情之施國水（業經檢察官為不起訴處分）擔任保證人，向告訴人詮嘜公司
    之代表人甲○○誆稱：已取得北宜高速公路彭山坪林段第三標工程新興隧道廢土
    運棄轉包工程，願將其中七十五萬立方米之廢土承運委由告訴人詮嘜公司承運，
    惟告訴人詮嘜公司需先繳付新台幣（下同）一百五十萬元定金等語。致使告訴人
    詮嘜公司陷於錯誤，而於同月四日與被告在告訴人詮嘜公司處訂約，並開立同額
    支票一紙，交被告收執，復於同月十五日下午，委由童勝昌攜現金一百十萬元，
    連同童勝昌個人出資三十萬元，總計一百四十萬元，於台北市○○路與建國路交
    叉口新鴻汽車商行前，交付被告，並換回上開支票，嗣經告訴人詮嘜公司查知被
    告並未取得上開廢土運棄轉包工程，而被告又避不見面，告訴人詮嘜公司始知受
    騙，案經詮嘜公司代表人甲○○代表告訴，因認被告涉犯刑法第三百三十九條第
    一項之詐欺罪嫌云云。
二、按犯罪事實應依證據認定之，無證據不得推定其犯罪事實，又不能證明被告犯罪
    者，應諭知無罪之判決，刑事訴訟法第一百五十四條、第三百零一條第一項定有
    明文。次按刑法第三百三十九條第一項詐欺罪之成立，以意圖為自己或第三人不
    法之所有，以詐術使人將本人或第三人之物交付為要件。所謂以詐術使人交付，
    必須被詐欺人因其詐術而陷於錯誤，若其所用方法，不能認為詐術，亦不致使人
    陷於錯誤，即不構成該罪，有最高法院四十六年台上字第二六０號判例可資參照
    。如僅係民事債務不履行，則與詐欺取財罪無涉，不能以該罪責相繩。公訴意旨
    認被告涉犯詐欺罪嫌，無非以告訴人公司代表人甲○○及告訴代理人沈聰碧（後
    改名為沈運霖）指訴、證人施國水證述，及有運輸承攬合作合約影本一紙附卷可
    稽等資為論據，固非無見。訊據被告固不否認確有於右揭時、地與告訴人詮嘜公
    司訂立運輸承攬合作合約，並收取詮嘜公司所支付一百十萬元，惟堅決否認涉有
    詐欺犯行，辯稱：當時係介紹詮嘜公司承包北宜高速公路彭山坪林段第三標工程
    新興隧道廢土運棄轉包工程其中七十五萬立方米之廢土承運部分，而收取工程保
    證金，嗣該廢土運棄工程因故未能履行，並非意圖詐欺等語。經查，國道高速公
    路局北宜第三標土方工程廢土運棄部分工程，係由立昌股份有限公司（下稱立昌
    公司、代表人劉高文）轉包與昌總企業有限公司（下稱昌總公司、代表人乙○○
    ），再由昌總公司委由被告介紹轉包，嗣該廢土棄運工程因地方政府要求立昌公
    司就該棄土場設置需領有雜項執照因而停工等情，業據證人乙○○結證屬實，並
    有棄土工程合作協議書、棄土工程合作協議書（續）、台北縣政府工務局雜項執
    照、台北縣政府八十七年四月九日八七北府工建字第一０四一五四號函等影本各
    一紙附卷可稽，即證人沈運霖亦證稱前情確實無訛。被告既確有取得上開工程介
    紹轉包之權，則其將該工程部分介紹轉包予告訴人詮嘜公司並收取工程保證金顯
    難認屬詐欺行為。雖該工程嗣因地方政府要求承包該工程上游承包商立昌公司就
    棄土場部分應取得雜項執照因而停工，然此顯非被告與詮嘜公司訂約時所得預見
    ，尚難徒憑該工程嗣後並未如約進行，遽認被告有以此為幌藉以訛詐而推定其係
    自始蓄意詐騙。復參照被告嗣後亦盡力填補告訴人詮嘜公司所受損失，訂有和解
    書一紙在卷可按，該和解書載明前開所訂立之運輸承攬合作契約係因被告前手之
    意外原因未能履行，核與證人沈運霖證稱嗣後始知係誤會之情相符，被告所辯並
    無詐欺犯行等語，應堪憑信，此部分應屬單純民事債權債務糾紛，初無繩以詐欺
    罪刑之餘地。此外復查無其他積極證據，足證被告確有公訴意旨所指罪行，本件
    被告犯罪即屬不能證明，自應諭知無罪，以昭審慎。
據上論斷，應依刑事訴訟法第三百零一條第一項，判決如主文。
本案經檢察官張尹敏到庭執行職務。
中      華      民      國    八十九    年      六      月      七      日
                                臺灣桃園地方法院刑事第一庭
                                    法  官  熊  祥  雲
右正本證明與原本無異。
如不服本判決，應於判決送達後十日內向本院提出上訴狀( 應附繕本 )，上訴於
臺灣高等法院。
                                    書記官  沈  秀  珍
中      華      民      國     八十九    年      六     月      十二    日


司法院資訊處製作；財團法人民間司法改革基金會備份。
